【裁判字號】    95,簡上,6
【裁判日期】    950530
【裁判案由】    違反動產擔保交易法
【裁判全文】
臺灣士林地方法院刑事判決               95年度簡上字第6號
公    訴  人  臺灣士林地方法院檢察署檢察官
上訴人即被告  甲○○
上列上訴人即被告因違反動產擔保交易法案件，不服本院士林簡
易庭中華民國93年8 月18日93年度士簡字第1044號刑事簡易判決
（聲請簡易判決處刑案號：臺灣士林地方法院檢察署93年度偵緝
字第488號），提起上訴，本院管轄之第二審合議庭判決如下：
    主  文
原判決撤銷。
甲○○動產擔保交易之債務人，意圖不法之利益，將標的物出質
，致生損害於債權人，處拘役伍拾日，如易科罰金以佰元折算
壹日。
    事實及理由
壹、犯罪構成之事實：
一、甲○○於民國91年3 月18日向匯豐汽車股份有限公司（以下
    簡稱匯豐公司）購買車牌號碼為9 Ｃ3797號自小客車，並以
    提供上開自小客車設定動產抵押權予遠東國際商業銀行股份
    有限公司台北逸仙分公司（以下簡稱遠東銀行）之方式，向
    遠東銀行辦理汽車貸款，借貸新台幣（下同）40萬元，為動
    產擔保交易之債務人。約定甲○○自91年4 月19日起至95年
    3 月19日止，每月為一期，計48期，每期給付12160 元，在
    債務清償完畢前，債務人不得將該自小客車遷移、出賣、出
    質、移轉、抵押或為其他處分，且該自用小客車之約定存放
    地點為甲○○位於台北市北投區○○○路○ 段201 號2 樓住
    處附近。91年10月30日遠東銀行將債權移轉予匯豐公司。
二、詎甲○○於簽約後，僅給付9 期款項後即拒不付款。且明知
    其為動產擔保交易之債務人，竟意圖為自己不法之利益，於
    91年12月19日以後某日，持上開自小客車向台北市某不詳當
    鋪典當出質，得款15萬元花用殆盡，致債權人匯豐公司因而
    受有損害。
貳、認定犯罪事實所憑之證據及理由：
一、本件犯罪事實，業據上訴人即被告甲○○坦白承認。
二、告訴代理人呂立全於警訊時，張宏益於偵查時之陳述。
三、並有台北市監理處函、貸款暨動產抵押契約書、動產擔保交
    易移轉契約書、客戶分款繳款記錄查詢表在卷可稽。
四、本件事證明確，被告之犯行，可以認定。
、論罪科刑之理由：
一、被告甲○○的行為，是犯動產擔保交易法第38條之動產擔保
    交易之債務人，意圖不法之利益，將標的物出質，致生損害
    於債權人罪。
二、爰審酌本件車輛價值及造成債權人損害之數額，以及被告犯
    罪之動機及手段、被告的生活狀況，犯罪後被告坦白承認之
    態度，已與債權人達成民事上分期還款協議等情，量處如主
    文所示之刑，並諭知易科罰金之折算標準。
肆、撤銷改判之理由：
    原審對被告論罪科刑，固非無見，惟：
    1 原審判決引用應適用的法條，漏引罰金罰鍰提高標準條例
      第1條前段，已有未洽。
    2 刑事審判旨在實現刑罰權分配之正義，所以法院對於有罪
      被告之科刑，應符合罪刑相當原則，使輕重得宜，罪當其
      罪，以契合社會之法律感情，此所以刑法第57條明定科刑
      時應審酌一切情狀，尤應注意該條各款所列事項以為科刑
      輕重之標準，縱使基於目的性考量，認定有犯罪預防之必
      要，而必須加重裁量時，亦僅得在罪責相當性之範圍內為
      加重，不宜單純強調刑罰之威嚇功能。動產擔保交易制度
      雖係以該動產為債權之擔保，故不許債務人任意處分動產
      ，然究係私人間之債權債務關係，應由債權人注重債務人
      之債信而決定是否與之成立該等契約，並據而選擇適當手
      段以確保債權之履行方為正途，國家刑罰過度介入私人民
      事債務糾葛無法達成預防及應報之目的，且易淪為債權人
      濫用其地位之工具，不儘符合手段目的必須相當之比例原
      則。
    3 本件被告固犯動產擔保交易法第38條將動產擔保標的物出
      質致債權人受損害之罪，但該行為以刑罰為制裁手段未儘
      符合比例原則，已如上述，且被告已於95年4 月11日與債
      權人達成分期還款協議（見卷附分期還款協議書影本），
      原審未能審酌上情，量處被告有期徒刑5 月，上訴意旨認
      量刑過重，為有理由，自應由本院撤銷改判。
伍、適用法律：
一、程序方面：刑事訴訟法第455條之1第1項、第3項、第369條
    第1 項前段、第364條、第299條第1項前段。
二、實體方面：動產擔保交易法第38條，刑法第11條前段、第41
    條第1 項，罰金罰鍰提高標準條例第1條前段、第2條。
中    華    民    國    95    年    5     月    30    日
                  刑事第五庭審判長法  官  朱光仁
                                  法  官  江翠萍
                                  法  官  蘇嫊娟
以上正本證明與原本無異。
本件不得上訴。
                                  書記官  陳慧玲
中    華    民    國    95    年    6     月    1     日


司法院資訊處製作；財團法人民間司法改革基金會備份。
